臺灣高等法院臺南分院刑事判決
　　　　　　　　　　　　　　　 94年度交上易字第371號　Ａ
上　訴　人　臺灣臺南地方法院檢察署檢察官
被　　　告　甲○○
上列上訴人因被告公共危險案件，不服臺灣臺南地方法院93年度
交訴字第165號中華民國94年5月9日第一審判決（起訴案號：臺
灣臺南地方法院檢察署93年度營偵字第1051號），提起上訴，本
院判決如下：
    主  文
上訴駁回。
    理  由
一、本件公訴意旨略以：被告甲○○（下稱被告）於93年7月24
    日中午12點鐘左右，在台南縣新營市太子宮與朋友施清風飲
    用米酒後，業已達於不能安全駕駛動力交通工具之程度，竟
    仍駕駛車牌號碼PJM-371號普通重型機車，沿台南縣柳營鄉
    ○○村○○路，由西往東方向行駛，而於同日下午3點鐘左
    右，途經該路八翁高分11號電線桿附近之交岔路口時，因疏
    於注意車前狀況，即貿然通過該路口，以致不慎撞及同向在
    前，由告訴人乙○○所駕駛而行至路口中心處欲作左轉彎之
    車牌號碼UUM- 769號輕型機車，並造成告訴人受傷後，竟隨
    即駕車逃離現場（被告涉犯過失傷害及肇事逃逸罪部分業經
    原審判處罪刑確定）。後經路人記下被告所騎機車之車牌號
    碼並向警方報案，始經警循線查獲。而被告經警於同日下午
    6 點3分左右，測得吐氣酒精濃度為每公升0. 66毫克，因認
    被告酒後駕車部分涉有刑法第185條之3之重大違背安全駕駛
    罪嫌。
二、按犯罪事實應依證據認定之，無證據不得認定犯罪事實；又
    不能證明被告犯罪者，應諭知無罪之判決，刑事訴訟法第
    154條第2項及第301條第1項分別定有明文。另認定不利於被
    告之事實，須依積極證據，苟積極證據不足為不利於被告事
    實之認定時，即應為有利於被告之認定，更不必有何有利之
    證據；而刑事訴訟上證明之資料，無論其為直接或間接證據
    ，均須達於通常一般之人均不致有所懷疑，而得確信其為真
    實之程度，始得據為有罪之認定，若其關於被告是否犯罪之
    證明未能達此程度，而有合理懷疑之存在，致使無從形成有
    罪之確信，根據「罪證有疑，利於被告」之證據法則，即不
    得遽為不利被告之認定，最高法院30年上字第816號及76年
    台上字第4986號亦分別著有判例可資參照。此外，刑事程序
    上認定犯罪事實存在之高度蓋然性必需「超越合理之懷疑」
    ，使通常一般人均不致有所懷疑，而得確信其真實方可，故
    刑事訴訟法上所謂認定犯罪事實之證據，係指足以認定被告
    確有犯罪行為之積極證據而言，而該項證據自須適合於被告
    犯罪事實之認定，始得採為斷罪之資料。
三、本件公訴人認為被告涉有前開重大違背安全駕駛罪嫌，無非
    係以被告肇事逃逸經警查獲後，其吐氣酒精濃度經檢測結果
    ，仍達每公升0.66毫克等情為其主要論據。訊據被告堅決否
    認有何酒後駕車之公共危險犯行，並辯稱：其於肇事前並未
    有喝酒之情形，而是在車禍發生後回到家中，才飲用家中的
    米酒，警員所測得之吐氣酒精濃度數值，係其肇事後喝酒所
    造成，其並未在肇事前飲用任何酒類飲料，且無酒後駕車之
    行為等語。
四、經查被告雖不否認於93年7月24日下午，有與乙○○發生車
    禍並隨即離開現場，後經警循線查獲，而於同日下午6點3
    分左右，為警測得其吐氣酒精濃度為每公升0.66毫克之事實
    ，且有吐氣酒精濃度測試報告表及刑法第185條之3案件測試
    觀察紀錄表各1紙附卷可憑，故被告為警循線查獲前有飲酒
    之情事，應尚可認定。然而，證人即當日搭乘被告所騎機車
    之施清風，則於原審審理時到庭具結證稱：當日其係在太子
    宮廟前與朋友喝酒，被告在其喝酒之處所約半個小時，後來
    便騎機車載其離開，其看見被告時，被告似乎未喝酒，而其
    坐在機車上，亦未聞到被告有任何酒味等語（參見原審卷第
    第41頁至第44頁筆錄）；又另一證人即被告之女徐燕怡，亦
    於原審審理時到庭具結證述：當日下午其父回家時，有向其
    要紅藥水，當時其父身上並無酒味。而其幫父親擦完藥後，
    其父不高興，便到廚房拿保特瓶裝之米酒來喝等情（見原審
    卷第46、47頁筆錄）。至於證人施清風雖與被告係朋友關係
    ，而證人徐燕怡與被告間則具有父女身分，然其2人到庭具
    結作證，係以刑事責任擔保證言之真實性，且詳核該二人所
    證述之相關內容，亦無任何明顯不符常情之處，故證人施清
    風、徐燕怡2人所為之前開證詞，應無不可採信之處。因之
    ，被告上開所辯：其駕車肇事前並未喝酒等語，即非無據。
    而另一證人即當日循線查知被告肇事逃逸並親自至被告住處
    尋獲被告之台南縣警察局新營分局警員方顧鈞，雖於原審審
    理時到庭證稱：其至被告住處時，僅在桌上發現一瓶礦泉水
    ，並無發現任何酒瓶等情（見原審卷第51頁至第53頁），然
    因此項證述內容，僅能說明證人方顧均警員至被告住處時，
    以其直接之目視觀察，並未發現任何酒瓶置於明顯之處，然
    尚難據此而貿然推定被告家中絕對未有其所指稱之米酒瓶存
    在，而且更難僅以此項證詞，即可判斷被告於肇事前是否曾
    有飲酒之情形，故證人方顧鈞警員所為之上開證詞，經核應
    難以遽然採為被告不利事實認定之基礎。至於公訴人於其上
    訴理由中雖以：(1)證人徐燕怡於偵查證稱當時桌上係放置藥
    酒，與被告辯稱其止血時喝半瓶米酒不符。(2)證人徐燕怡於
    原審接受詰問時係稱其沒有去聞被告身上有無酒味，並不能
    證明被告當時身上沒有酒味。(3)證人施清風於偵查中具結證
    稱被告有無喝酒伊不清楚，又對於93年7月24日中午，係被
    告前去找證人施清風或證人施清風前去找被告等情，二人於
    偵查所陳亦不相同，證人施清風於原審審理中所證，顯不可
    採信。(4)證人方顧鈞於原審審理中證稱：伊至被告住處時僅
    見桌上有一瓶礦泉水，桌上並無酒瓶，垃圾桶亦無酒瓶，被
    告住一樓，進去就可看到整個情況，並無喝酒之跡證，被告
    在現場說與友人一起去柳營的小吃部及友人住處喝，被告與
    施清風均一致表示自當天早上開始喝等語，參酌被告經警採
    測結果，其吐氣酒精濃度達每公升0.66毫克等情，被告確有
    酒後駕車之公共危險犯行。惟證人徐燕怡上開於偵審中所證
    ，僅為被告發生車禍後在家療傷時之情景，其當時所見桌上
    放置者無論係藥酒或米酒，當時有無去聞被告身上酒味，均
    不能證明被告究竟是在駕車之前或之後喝酒；證人施清風始
    終證稱被告有無喝酒伊不清楚，縱與被告二人就93年7月24
    日中午，係被告前去找證人施清風或證人施清風前去找被告
    之細節所陳相異，依前引證據法則，自亦不能作為被告確有
    酒後駕車行為之積極證明；又證人方顧鈞於原審審理中所證
    其見桌上有一瓶礦泉水，桌上並無酒瓶，垃圾桶亦無酒瓶，
    被告住一樓，進去就可看到整個情況，並無喝酒之跡證等情
    ，僅能說明證人方顧均警員至被告住處時，以其直接之目視
    觀察，並未發現任何酒瓶置於明顯之處，然尚難據此而貿然
    推定被告家中絕對未有其所指稱之米酒瓶存在，而且更難僅
    以此項證詞，即可判斷被告於肇事前是否曾有飲酒之情形，
    已如前述，另其所證被告在現場說與友人一起去柳營的小吃
    部及友人住處喝，被告與施清風均一致表示自當天早上開始
    喝等語部分，因屬聽自被告之傳聞證據，本非證明被告酒後
    駕車之直接證據，況此部分與被告到案之初即供陳「我於93
    年7月24日下午十七時許，在我住處自己一個人喝酒」（見
    警卷筆錄第1頁背面）之筆錄記載不符，益難僅依證人方顧
    鈞上開傳聞證詞即謂被告確有酒後駕車之公共危險犯行。
五、綜上所述，本件被告於上開時間駕車肇事逃逸經警查獲後，
    其吐氣酒精濃度數值經檢測結果，雖為每公升0.66毫克，然
    因證人施清風、徐燕怡2人均已具結證稱：被告於肇事前並
    無喝酒之跡象等情，而證人方顧鈞警員之證詞，則無從藉以
    確認被告確有在駕車肇事前喝酒之情事，故本件被告被訴重
    大違背安全駕駛部分之相關證明資料，經核尚難達於通常一
    般之人均不致有所懷疑，而得確信被告酒後駕車之行為係屬
    真實之程度，且被告是否犯有該罪，則仍有合理懷疑之存在
    ，故本院並無從形成有罪之確信。基此並參照前述說明，本
    件此部分之積極證據既不足以證明被告犯罪，故應為被告無
    罪判決之諭知，以資適法。
六、原審據上而為被告無罪判決之諭知，其認事用法，並無不合
    。檢察官上訴意旨，仍質疑原審已詳為論斷之證人證詞，而
    指摘原判決關於被告被訴公共危險部分不當，並未另行提出
    確實證據以證明之，其上訴為無理由，應予駁回。
據上論結，應依刑事訴訟法第368條，判決如主文。
本案經檢察官邱克斌到庭執行職務。
中　　華　　民　　國　　94　　年　　9 　　月　　12　　日
                  刑事第二庭    審判長法　官　葉居正
                                      法　官　高明發
                                      法　官　蔡美美
以上正本證明與原本無異。
不得上訴。
　　　　　　　　　　　　　　　　　　　書記官　董挹棻
中　　華　　民　　國　　94　　年　　9 　　月　　19　　日
